【裁判字號】    98,審易,2083
【裁判日期】    981029
【裁判案由】    毒品危害防制條例
【裁判全文】
臺灣高雄地方法院刑事判決            98年度審易字第2083號
公  訴  人  臺灣高雄地方法院檢察署檢察官
被      告  甲○○
上列被告因毒品危害防制條例案件，經檢察官提起公訴（98年度
毒偵字第4035、4255、4504號），嗣於本院準備程序中，被告就
被訴事實為有罪之陳述，經本院告知簡式審判程序之旨，並聽取
被告與公訴人之意見後，裁定進行簡式審判程序，判決如下：
    主  文
甲○○施用第二級毒品，累犯，處有期徒刑伍月，如易科罰金，
以新臺幣壹仟元折算壹日，扣案之吸食器壹組、玻璃球壹個，均
沒收。又施用第二級毒品，累犯，處有期徒刑伍月，如易科罰金
，以新臺幣壹仟元折算壹日。又施用第二級毒品，累犯，處有期
徒刑伍月，如易科罰金，以新臺幣壹仟元折算壹日，扣案殘留有
第二級毒品甲基安非他命（驗後淨重為零點零壹參公克）之殘渣
袋壹個、殘渣袋貳個，均沒收銷燬之；自製吸管挑食器參支、玻
璃吸食器伍組，均沒收。應執行有期徒刑壹年壹月，扣案殘留有
第二級毒品甲基安非他命（驗後淨重為零點零壹參公克）之殘渣
袋壹個、殘渣袋貳個，均沒收銷燬之；扣案之吸食器壹組、玻璃
球壹個、自製吸管挑食器參支、玻璃吸食器伍組，均沒收。
    事  實
一、甲○○前因施用毒品案件，經本院88年度毒聲字第2522號裁
    定送觀察、勒戒後，認無繼續施用毒品傾向，於民國88年4
    月16日執行完畢釋放，另由臺灣高雄地方法院檢察署檢察官
    以88年度毒偵字第6281號為不起訴處分。又於89年間同因施
    用毒品，經本院89年度易字第4681號判決判處有期徒刑6 月
    確定。其後另犯侵占、違反兵役法等案件，分別經臺灣臺中
    地方法院95年度易字第1878號判決判處有期徒刑8 月及本院
    94年度簡字第7163號判決判處有期徒刑3 月確定，該2 罪復
    經裁定減刑且定應執行有期徒刑5 月確定，於97年1 月18日
    易科罰金執行完畢。復因施用毒品案件，於98年間經本院以
    98年度審易字第1183號判決，判處有期徒刑4 月確定，並於
    98年7 月21日易科罰金執行完畢。詎甲○○仍不知悔改，復
    基於施用第二級甲基安非他命之犯意，(1)先於98年5 月10
    、11日間某時許，在高雄市前鎮區○○○路470 號住處，以
    將甲基安非他命置入玻璃球燃燒方式，施用第二級毒品甲基
    安非他命1 次。嗣於98年5 月14日下午1 時許，經警在上址
    得甲○○之同意執行搜索，當場扣得毒品吸食器1 組、玻璃
    球1 個，並得甲○○之同意採尿送驗，呈安非他命、甲基安
    非他命陽性反應而查獲上情。(2)又於98年5 月14日下午某時
    許，在上開住處施用第二級毒品甲基安非他命1 次。嗣於98
    年5 月18日凌晨1 時30分許，甲○○在高雄縣林園鄉○○○
    路與王公路口為警攔查，並得其同意採尿送驗，呈甲基安非
    他命陽性反應而查知上情。(3)復於98年7 月7 日間某時許，
    在上開住處，施用第二級毒品甲基安非他命1 次。嗣於98
    年7 月9 日下午1 時50分許，經警持搜索票前往上址執行搜
    索，當場扣得殘渣袋3 個（均檢出甲基安非他命成分，其中
    1 個殘渣袋中所殘留之甲基安非他命較多，驗餘尚有0.013
    公克，其餘2 個則檢品鑑驗耗損）、自製吸管挑食器1 支、
    玻璃吸食器5 組，並經其同意採尿送驗，呈安非他命、甲基
    安非他命陽性反應而查悉上情。
二、案經高雄市政府警察局移送及高雄市政府警察局鼓山分局、
    高雄縣政府警察局林園分局報請臺灣高雄地方法院檢察署檢
    察官偵查起訴。
    理  由
一、本件被告甲○○所犯係死刑、無期徒刑、最輕本刑為3 年以
    上有期徒刑以外之罪，其於準備程序中就被訴事實為有罪之
    陳述，經本院告知簡式審判程序之旨，並聽取公訴人及被告
    意見後，裁定進行簡式審判程序，合先敘明。
二、前揭犯罪事實，業據被告於本院審理中坦承不諱，且其前開
    採集尿液送檢之檢驗結果，係施用第二級毒品甲基安非他命
    後所會產生之甲基安非他命陽性反應，分別有高雄市立凱旋
    醫院98年5 月31日A00000000 號濫用藥物尿液檢驗報告暨尿
    液採證代碼對照表暨偵辦毒品案尿液採證代碼對照表、台灣
    檢驗科技股份有限公司98年6 月2 日KＺ000000000000號濫用
    藥物尿液檢驗報告暨尿液代號與真實姓名對照表、有高雄市
    立凱旋醫院98年7 月29日A00000000 號濫用藥物尿液檢驗報
    告暨查獲毒品案件嫌疑人尿液代碼- 姓名對照表在卷可稽。
    又扣案之甲基安非他命殘渣袋3 包，經送驗後，確均含有甲
    基安非他命成分，高雄市立凱旋醫院98年8 月24日高市凱醫
    驗字第10897 號濫用藥物成品檢驗鑑定書在卷可憑（見98年
    度毒偵字第4504號卷第19頁）。足徵被告之任意性自白核與
    事實相符，應堪信為真實，可採為本件論罪科刑之依據。是
    本件事證明確，被告施用第二級毒品犯行，洵堪認定，應予
    依法論科。
三、按甲基安非他命係毒品危害防制條例第2 條第2 款所稱之第
    二級毒品，不得施用、持有。次按觀察、勒戒或強制戒治執
    行完畢釋放後，5 年內再犯第10條之罪者，應依一般刑事訴
    訟程序予以起訴論罪科刑，此觀諸毒品危害防制條例第20條
    、第23條第2 項規定自明。再按犯毒品危害防制條例第10條
    之罪，經觀察、勒戒後，認無繼續施用毒品之傾向，應即釋
    放，並為不起訴處分；認有繼續施用毒品之傾向者，應由檢
    察官聲請法院裁定令入戒治處所施以強制戒治，至無繼續戒
    治之必要，強制戒治期滿，應即釋放，由檢察官為不起訴處
    分。經觀察勒戒、強制戒治執行完畢釋放後，5 年內再犯第
    10條之罪，依民國93年1 月9 日修正施行之毒品危害防制條
    例第23條第2 項規定意旨，應由檢察官偵查起訴。又依修正
    後之規定，僅限於「初犯」及「5 年後再犯」二種情形，始
    應先經觀察、勒戒或強制戒治程序。倘被告於5 年內已再犯
    ，經依法追訴處罰，縱其第3 次（或第3 次以上）再度施用
    毒品之時間，在初犯經觀察、勒戒或強制戒治執行完畢釋放
    5 年以後，已不合於「5 年後再犯」之規定，且因已於「5
    年內再犯」，顯見其再犯率甚高，原實施觀察、勒戒或強制
    戒治，已無法收其實效，即應依該條例第10條處罰（最高法
    院97年度第5 次刑事庭會議決議參照）。查被告曾因施用毒
    品案件，經本院以88年度毒聲字第2522號裁定送觀察勒戒後
    ，於88年4 月16日執行完畢，有臺灣高等法院被告前案紀錄
    表在卷可憑，復於89年間因施用毒品案件，經本院判處有期
    徒刑6 月確定，有臺灣高等法院被告前案紀錄表在卷可憑，
    其於觀察勒戒執行完畢釋放後，5 年內再犯毒品危害防制條
    例第10條之罪，且再犯本罪，是依前開說明，應依法追訴處
    罰。
四、核被告先後三次施用甲基安非他命，所為係犯毒品危害防制
    條例第10條第1 項第2 項之施用第二級毒品罪。被告持有第
    二級毒品甲基安非他命後，進而施用，其持有之低度行為均
    應為施用之高度行為所吸收，均不另論罪。又被告所犯上開
    3 罪間，犯意各別、行為互殊，自應分論併罰。被告有上述
    之前科紀錄乙情，有臺灣高等法院被告前案紀錄表在卷可稽
    ，其受有期徒刑執行完畢，5 年內故意再犯本件最重本刑為
    有期徒刑以上之3 罪，均為累犯，應依刑法第47條第1 項規
    定加重其刑。爰審酌被告經觀察、勒戒後，尚未能戒絕毒癮
    ，足證前開保安處分措施實難矯治其惡性，惟念其犯後坦承
    罪行，態度良好，而所犯係自戕行為，尚未對他人造成實害
    等一切情狀，分別量處如主文所示之刑，並各諭知易科罰金
    之折算標準，及定其應執行刑如主文所示。另按98年6 月19
    日公布之司法院大法官會議釋字第662 號解釋：「中華民國
    94年2 月2 日修正公布之現行刑法第41條第2 項，關於數罪
    併罰，數宣告刑均得易科罰金，而定應執行刑之刑逾6 個月
    者，排除適用同條第1 項得易科罰金之規定部分，與憲法第
    23條規定有違，並與本院釋字第366 號解釋意旨不符，應自
    本解釋公布之日起失其效力。」故對於數罪併罰，數宣告刑
    均得易科罰金，而定應執行之刑超過6 個月之案件，依司法
    院大法官會議釋字第366 號、662 號解釋意旨，仍得易科罰
    金。從而，被告所犯上開數罪，其法定刑均為有期徒刑5 年
    以下，宣告刑均未逾6 月，雖定應執行之刑逾6 個月，然依
    司法院大法官會議釋字第366 號、662 號解釋意旨，自仍得
    易科罰金，併予敘明。
五、又扣案含有白色結晶體之殘渣袋3 個，經送驗後，確均含有
    甲基安非他命成分之情，已如上述，因殘渣袋本身無法與毒
    品完全析離，且無析離實益，亦屬違禁物，爰依毒品危害防
    制條例第18條第1 項前段，宣告沒收銷燬之（起訴意旨認殘
    渣袋3 個應依刑法第38條第1 項第2 款規定沒收之，容有誤
    會）。又因其中1 個殘渣袋中所殘留之甲基安非他命於檢驗
    前後均能檢測出淨重（檢驗前淨重0.018 公克、檢驗後淨重
    0. 013公克），故就上開殘留之第二級毒品甲基安非他命，
    亦應依毒品危害防制條例第18條第1 項前段規定宣告沒收銷
    燬之，至送驗耗損部分，因已滅失，爰不宣告沒收銷燬之。
    至扣案之吸食器1 個、玻璃球1 個、自製吸管挑食器1 支、
    玻璃吸食器5 組，為被告所有供犯罪所用之物，爰依刑法第
    38條第1 項第2 款之規定沒收之。至於扣案之米白色粉末1
    包，經送鑑定結果，含第三級毒品愷他命成分，固有高雄市
    立凱旋醫院98年8 月14日10845 號濫用藥物成品檢驗鑑定書
    1 份在卷可參（見98年度毒偵字第4504號卷第19頁），因被
    告持有第三級毒品之重量，合計淨重未達20公克，而不構成
    犯罪，且與被告施用第二級毒品之犯罪，無直接關連性，依
    法自不得於本案中併予宣告沒收。
據上論斷，應依刑事訴訟法第273 條之1 第1 項、第284 條之1
、第299 條第1 項前段，毒品危害防制條例第10條第2 項、第18
條第1 項前段，刑法第11條、第47條第1 項、第41條第1 項前段
、第38條第1 項第2 款、第51條第1 項5 款、第9 款，判決如主
文。
本案經檢察官杜妍慧到庭執行職務。
中    華    民    國    98    年   10     月    29    日
                  刑事第十庭  法  官  曾子珍
以上正本證明與原本無異。
如不服本判決，應於收受送達後10日內向本院提出上訴書狀。
中    華    民    國    98    年   10     月    29    日
                              書記官  李承悌
附錄本判決論罪科刑法條全文：
毒品危害防制條例第10條
施用第一級毒品者，處6 月以上5 年以下有期徒刑。
施用第二級毒品者，處3 年以下有期徒刑。


司法院資訊處製作；財團法人民間司法改革基金會備份。
